臺灣高雄地方法院刑事判決　　　　　　　　　　　　　　九十四年度醫訴字第一號
　　公　訴　人　臺灣高雄地方法院檢察署檢察官
　　被　　　告　乙○　男　五十.
　　選任辯護人　李文禎律師
　　　　　　　　黃如流律師
　　　　　　　　黃小舫律師
右列被告因違反醫師法案件，經檢察官提起公訴（九十三年度偵字第二四六七三號）
，被告於本院準備程序中就被訴事實為有罪之陳述，經詢問當事人意見，合議庭裁定
由受命法官依簡式審判程序獨任審理，本院判決如左：
    主  文
乙○未取得合法醫師資格，擅自執行醫療業務，處有期徒刑陸月，如易科罰金，以參
佰元折算壹日。緩刑貳年。
    事  實
一、乙○明知自己未具有合法醫師資格，且未取得合法醫師資格者，不得擅自執行醫
    療業務，竟分別於民國九十三年三月十二日某時、十六日十四時三十分許、十九
    日某時及二十三日某時，在位於高雄縣梓官鄉○○路三二號住處內，以蜜蜂針為
    前來看診之丙○○進行針測（起訴書誤載為針灸），並於九十三年三月十六日十
    四時三十分許，在上開處所戴手套以左手食指為丙○○進行內診一次，而擅自執
    行醫療業務。嗣因丙○○之夫陳雲祥向高雄縣政府衛生局檢舉而查獲。
二、案經高雄縣政府警察局移請臺灣高雄地方法院檢察署檢察官偵查起訴。
    理  由
一、按本件被告乙○所犯係死刑、無期徒刑、最輕本刑為三年以上有期徒刑以外之罪
    ，其於準備程序就前揭被訴事實為有罪之陳述，經受命法官告知簡式審判程序之
    旨，並聽取其與公訴人之意見後，本院認無不得或不宜改依簡式審判程序進行之
    處，爰依刑事訴訟法第二百七十三條之一第一項，裁定本件由受命法官獨任進行
    簡式審判程序，合先敘明。
二、右揭事實，業據被告於偵訊及本院審理時坦承不諱，核與證人丙○○、陳雲祥、
    丙○○之妹鄭惠媺、被告之妻劉孫淑華於警詢、偵訊或本院審理時證述之情節相
    符。按凡以治療、矯正或預防人體疾病、傷害、殘缺為目的，所為的診察、診斷
    及治療，或基於診察、診斷結果，以治療為目的，所為處方、用藥、施術或處置
    等行為均屬醫療行為，有高雄縣政府衛生局九十三年九月八日衛局醫字第○九三
    ○○二四一五五○號函在卷可稽，是為病患進行針測（將針刺入皮膚，用以檢查
    身體有無問題）、內診（直接檢查病患之外陰部、陰道至骨盆腔內可能問題之理
    學檢查方法）均屬醫師法第二十八條所稱之醫療業務；被告未具合法醫師資格，
    逕為病患丙○○進行針測及內診之醫療行為，其所為確係擅自執行醫療業務當無
    疑義。足認被告自白與事實相符，本件事證明確，其犯行堪予認定。
三、核被告所為，係犯醫師法第二十八條前段之未取得醫師資格，擅自執行醫療業務
    罪。又醫師法第二十八條所稱之「業務」，係指以繼續之意思，反覆實施同種類
    行為為目的之社會活動，當然包含多次行為，故被告先後實施醫療行為多次，均
    應包括於一個執行醫療業務之範疇，為實質上一罪，僅能單純成立一個未具醫師
    資格擅自執行醫療業務罪。公訴意旨雖漏未就被告於九十三年三月十二日某時、
    十九日某時及二十三日某時為丙○○進行針測之違反醫師法犯行起訴，惟此部分
    犯行與起訴部分具有實質上一罪之關係，已如前述，為起訴效力所及，本院自應
    併予審究。爰審酌被告未具合法醫師資格，竟擅自執行醫療業務，固有不當，惟
    其於犯罪後已坦承犯行，態度良好，且對病患身體健康所生危害尚屬輕微，被害
    人丙○○亦於偵訊時表示不願追究之意，及被告犯罪動機、目的、情節等一切情
    狀，量處如主文所示之刑，並諭知易科罰金之折算標準。末查，被告前未曾受有
    期徒刑以上刑之宣告，有臺灣高等法院被告全國前案紀錄表附卷可按，其因一時
    失慮，偶罹刑典，經此偵審程序及罪刑之宣告，當知所警惕，信無再犯之虞，本
    院認所宣告之刑以暫不執行為適當，併諭知緩刑二年，以啟自新。至扣案之長針
    、短針及蜜蜂針各一包，雖屬被告所有，惟僅係被告於偵訊時提出供檢察官辨識
    何謂長針、短針及蜜蜂針之用，並非供本件擅自執行醫療業務所用之器械，業經
    被告供明在卷，公訴人亦未舉證證明該等物品屬本件被告擅自執行醫療業務所用
    之器械，自不得宣告沒收。另被告於擅自執行本件醫療業務時所使用之蜜蜂針、
    手套等物，均已於使用後丟棄，此據被告供述明確，則上開蜜蜂針、手套等物既
    已滅失，爰不為沒收之宣告，附此敘明。
據上論斷，應依刑事訴訟法第二百七十三條之一第一項、第二百八十四條之一、第二
百九十九條第一項前段，醫師法第二十八條前段，刑法第十一條前段、第四十一條第
一項前段、第七十四條第一款，罰金罰鍰提高標準條例第二條，判決如主文。
本案經檢察官甲○○到庭執行職務。
中　　　華　　　民　　　國　　九十四　　年　　　三　　　月　　　十　　　日
                                  臺灣高雄地方法院刑事第六庭
                                      法  官  楊筑婷
右正本證明與原本無異。
如不服本判決，應於判決送達後十日內，向本院提出上訴狀。
                                      書記官  林雯琪
中　　　華　　　民　　　國　　九十四　　年　　　三　　　月　　　十一　　日
附錄本案判決論罪科刑法條：
醫師法第二十八條
未取得合法醫師資格，擅自執行醫療業務者，處六個月以上五年以下有期徒刑，得併
科新臺幣三十萬元以上一百五十萬元以下罰金，其所使用之藥械沒收之。但合於下列
情形之一者，不罰：
一  在中央主管機關認可之醫療機構，於醫師指導下實習之醫學院、校學生或畢業生
    。
二  在醫療機構於醫師指示下之護理人員、助產人員或其他醫事人員。
三  合於第十一條第一項但書規定。
四  臨時施行急救。
